臺灣士林地方法院交通事件裁定　　　　　　　　　　　九十三年度交聲字第四一號
　　原處分機關　交通部公路總局台北區監理所
　　異議人即
　　受處分人　　甲○○
右列受處分人因違反道路交通管理處罰條例案件，對於交通部公路總局台北區監理所
九十二年十二月十一日所為北監自裁字裁四０─ＨＢ0000000號之處分（原處
分案號：台中縣警察局舉發違反道路交通管理事件通知單中縣警交字第ＨＢ0000
000號），聲明異議，本院裁定如左：
    主  文
異議駁回。
    理  由
一、按道路交通管理處罰條例第五十三條規定：汽車駕駛人，行經有燈光號誌管制之
    交岔路口闖紅燈者，處新台幣（下同）一千八百元以上五千四百元以下罰鍰；並
    依同條例第六十三條第一項第三款記違規點數三點。次按，汽車駕駛人，駕駛汽
    車有違反本條例之行為，經交通勤務警察或依法令執行交通稽查任務人員制止時
    ，不聽制止或拒絕停車接受稽查而逃逸者，除按各該條規定處罰外，處三千元以
    上六千元以下罰鍰，並記違規點數一點，道路交通管理處罰條例第六十條第一項
    、第六十三條第一項第一款亦分別定有明文。
二、原處分意旨略以：本件異議人即受處分人甲○○於民國九十二年十月二十五日下
    午七時六分，駕駛車牌號碼六Ｇ─九二二六號自用小客車，於台中縣清水鎮○○
    路、五權路路口處，因紅燈右轉中山路南下，且不聽制止拒絕停車逃逸，為台中
    縣警察局清水分局製單舉發，認其違反道路交通管理處罰條例第五十三條及第六
    十條第一項規定，裁處罰鍰五千七百元，並依同條例第六十三條第一項第一款、
    第三款規定記違規點數四點。
三、聲明異議意旨略以：異議人並未紅燈右轉，伊當時亦無聽到警察鳴笛或攔停，且
    並無任何照片及證據佐證，警察所為舉發僅屬推測，為此聲明異議云云。
四、惟查：
（一）異議人確有於右揭時地違規紅燈右轉並拒絕停車接受稽查而逃逸之事實，業據
      證人即現場舉發本件違規之員警張咸生到庭結證稱：「九十二年十月二十五日
      約十九時十分左右，當時，燈號都正常，清水中山路是綠燈，突然，有一台車
      由五權路紅燈右轉南下，我是站在南下十到二十公尺左右，我在那裡執勤，另
      外一位同事也有看到，我當時穿著警用反光衣服手拿指揮棒，我同事也有攔到
      他，我們是站在外車車道攔他，受處分人就切到內車車道開走了，我們當時馬
      上記住車牌，車子是黑色福特車號為六Ｇ─九二二六，我先查一下是否是贓車
      ，我們已經伸出指揮棒，儘可能攔他的車子，我確定他應該有看到我們攔停」
      等語（見本院九十三年二月二十六日訊問筆錄），核與證人即現場員警張時銘
      於本院訊問時所證述情節相符（見本院九十三年四月八日訊問筆錄），此外，
      並有台中縣警察局舉發違反道路交通管理事件通知單及台中縣警察局清水分局
      勤務分配表各一紙附卷可稽，又證人即舉發與在場執勤之員警對違規車輛之車
      號均辨識甚明，並與車型相互查稽無誤，足認異議人確有違規紅燈右轉之事實
      ；且警察於舉發違規時既有伸出指揮棒並鳴笛，指揮異議人靠邊停車，異議人
      於右轉時應可清楚見聞證人手揮指揮棒之動作，且參諸異議人於右轉後即遽行
      切入內側車道行駛，與一般駕駛常規已有不符，顯見異議人應已知悉警察攔停
      而有意切入內側車道規避警察甚明，其有違規行為，至為明確。況且，證人張
      咸生、張時銘與異議人並無仇怨，自無甘冒身觸偽證重罪風險，設詞誣陷異議
      人之必要。從而本件異議人既未能提出證據以資證明其確無違規行為，僅空言
      辯稱並無紅燈右轉及拒絕停車接受稽查而逃逸之違規行為，尚難認其辯解為可
      採。
（二）另按汽車駕駛人之行為有左列情形之一，當場不能或不宜攔截製單舉發者，得
      對汽車所有人逕行舉發處罰：一、闖紅燈或平交道。二、搶越行人穿越道。三
      、違規停車而駕駛人不在場。四、不服指揮稽查而逃逸，或聞消防車、救護車
      、警備車、工程救險車之警號不立即避讓。五、違規停車或搶越行人穿越道，
      經各級學校交通服務隊現場導護人員簽證檢舉。六、其他違規行為經以科學儀
      器取得證據資料者。前項逕行舉發，應記明車輛牌照號碼、車型等可資辨明之
      資料，查明汽車所有人姓名或名稱、住址後，製單舉發處罰之，道路交通管理
      處罰條例第七條之二第一項、第二項定有明文。考其立法目的，乃立法者對於
      該條第一項第一至五款所定特定之道路違規行為，因考量其發生往往係在瞬間
      或係由交通勤務警察執行勤務時，恰巧目睹之違規情事，事實上不便立刻以攝
      影、錄影器材取證之情形所在多有，且該等違規事實由人之感官即可充分判定
      ，非必以科學儀器始能偵測得知（相對於此，超速、或酒醉駕車等人之感官不
      當然即可判定之違規行為，則規定於同條第一項第六款需科學儀器採證始能逕
      行舉發），為達其維護交通秩序、安全之行政目的，故特別立法賦予勤務警察
      得當機處分之權限。是以，交通警員掣單舉發此類違反道路交通管理處罰條例
      所列之違規事實，本質上為行政處分，係公務員基於職務上權力，依法就特定
      之具體事件所為具有公法上效果之單方行政行為，基於公務員為公法上行為具
      有公信力之原則，該行政處分所據之違規事實於訴訟上當可被推定為真正，除
      非受處分人能舉證證明員警之逕行舉發係基於錯誤或故為虛偽舉發（例如：員
      警所認之車型、車號與被舉發違規車輛之車型、車號不符，而有基礎事實之錯
      誤認知），否則，不能單以受處分人之片面否認，全盤抹煞員警逕行舉發之違
      規事實。反之，若謂公務員一切行政行為均需預留證據以證其實，則國家行政
      勢必窒礙難行，據此，刑事訴訟法就犯罪證據有關之規定中，與屬行政秩序罰
      之交通違規裁罰本旨不合之部分，自不在準用之列。至員警於取締交通違規時
      是否設置檢查站或拍照存證，均係取締方法之問題，尚非法定課罰之要件，不
      影響本件違規行為之認定，附此敘明。從而，本件異議人既未就執勤員警之舉
      發有何違誤提出相關證據以供本院調查，本院又查無任何證據足以證明證人有
      捏造事實違法取締之情事，則執勤員警本其維護交通秩序、安全職責所為之舉
      發，自應受到合法、正確之推定，而異議人徒以本案未有採照片、相關證據置
      辯，否認有於前揭時地違規闖紅燈及攔查未停而逃逸之行為，即難採信。是異
      議人所辯，均無足採，原處分機關援引首揭規定，裁處五千七百元，並依同法
      第六十三條第一項第一款、第三款記違規點數四點，並無不當，本件異議為無
      理由，應予駁回。
據上論斷，依道路交通案件處理辦法第十九條，裁定如主文。
中      華      民      國    九十三    年      四      月     十二     日
                                    臺灣士林地方法院交通法庭
                                        法  官  王  俊  雄
右正本證明與原本無異。
如不服本裁定應於送達後五日內向本院提出抗告狀。
                                        書記官  許  秋  莉
中      華      民      國    九十三    年      四      月     十五     日
